【裁判字號】    99,台上,4125
【裁判日期】    990630
【裁判案由】    違反毒品危害防制條例
【裁判全文】
最高法院刑事判決            九十九年度台上字第四一二五號
上  訴  人  台灣高等法院台中分院檢察署檢察官
上  訴  人
即  被  告  甲○○
上列上訴人等因被告違反毒品危害防制條例案件，不服台灣高等
法院台中分院中華民國九十九年四月二十二日第二審判決（九十
九年度上訴字第六三０號，起訴案號：台灣台中地方法院檢察署
九十八年度偵字第二一八三五號），提起上訴，本院判決如下：
    主  文
原判決關於販賣第一級毒品予陳申洲部分撤銷，發回台灣高等法
院台中分院。
其他上訴駁回。
    理  由
一、撤銷發回部分：
本件原判決認定上訴人即被告甲○○有如其事實欄二(二)所載販賣
第一級毒品之犯行，而維持第一審該部分論處被告販賣第一級毒
品罪刑之判決，駁回檢察官該部分在第二審之上訴，固非無見。
惟按科刑之判決書，須將認定之犯罪事實詳記於事實欄，然後於
理由內逐一說明其憑以認定之證據，以使事實與理由兩相一致，
方為合法。倘事實認定與理由說明不相一致，或事實或理由欄內
之記載，前後齟齬，即有理由矛盾之違法。本件依原判決事實欄
二(二)之記載，被告意圖營利，於民國九十八年七月二十四日一時
五分四十秒，接獲陳申洲聯絡洽購第一級毒品海洛因，乃於當日
一時多許，在台中縣太平市○○路、精美路口之長億加油站，以
新台幣（下同）一千元之價格，販賣０．一五公克之海洛因予陳
申洲；理由內併依據被告之供述及證人翁怡達之證詞，認定翁怡
達於九十八年七月二十四日二十三時許，以六千五百元之代價，
販售毒品海洛因予被告，為被告販賣毒品予陳申洲之毒品來源，
被告因供出該毒品來源因而查獲翁怡達，符合毒品危害防制條例
第十七條第一項之規定，依法減輕其刑等情（見原判決第十頁第
六行以下至第十一頁第十四行）。依原判決認定之事實，被告與
陳申洲為毒品交易之時間為九十八年七月二十四日一時許左右，
翁怡達則於同日二十三時始販毒予被告。如果無訛，被告販毒予
陳申洲之毒品來源似非翁怡達，則被告究係向何人購得？該毒品
與翁怡達有無必要之關聯性？攸關其有否因供出毒品來源，而查
獲其他正犯，能否適用毒品危害防制條例第十七條第一項減輕其
刑之規定，原審未遑詳察，遽謂被告此部分有供出毒品來源，依
上揭條項予以減刑，自有證據上理由矛盾之違法及應於審判期日
調查之證據未予調查之違誤。上訴意旨執以指摘原判決該部分為
不當，非無理由，應認該部分有撤銷發回之原因。
二、駁回部分：
按刑事訴訟法第三百七十七條規定，上訴於第三審法院，非以判
決違背法令為理由，不得為之。是提起第三審上訴，應以原判決
違背法令為理由，係屬法定要件。如果上訴理由書狀並未依據卷
內訴訟資料，具體指摘原判決不適用何種法則或如何適用不當，
或所指摘原判決違法情事，顯與法律規定得為第三審上訴理由之
違法情形，不相適合時，均應認其上訴為不合法律上之程式，予
以駁回。本件原判決認定上訴人甲○○有如其事實欄二(一)、(三)、
(四)所載販賣第一級毒品之犯行，而維持第一審該部分論處上訴人
販賣第一級毒品（累犯）三罪刑（均量處有期徒刑）之判決，駁
回檢察官該部分在第二審之上訴，已詳敘認定犯罪事實所憑之證
據及其認定之理由，從形式上觀察，無足以影響判決結果之違法
情形存在。再未經被告詰問之被告以外之人於偵查中向檢察官所
為之陳述，依刑事訴訟法第一百五十九條之一第二項之規定，原
則上屬於法律規定為有證據能力之傳聞證據，於例外顯有不可信
之情況，始否定其得為證據。是得為證據之被告以外之人於偵查
中所為之陳述，因其陳述未經被告詰問，應認屬於未經合法調查
之證據，並非無證據能力，而禁止證據之使用。惟是否行使詰問
權，屬被告之自由，倘被告於審判中捨棄詰問權，或證人客觀上
有不能受詰問之情形，自無不當剝奪被告詰問權行使之可言。經
查，證人鄧開麒、楊阿福於偵查中以證人身分經具結之陳述（見
第三四二九號偵查卷第二四頁背面、第六八、六九頁），依上說
明，本屬有證據能力之傳聞證據，雖未經上訴人於偵查程序為詰
問，惟稽之第一審及原審筆錄之記載，除經第一審依職權傳喚證
人鄧開麒進行交互詰問（見第一審卷(五)第十頁以下筆錄）外，上
訴人及其辯護人均未聲請傳喚詰問上揭證人（見第一審卷(三)第四
頁以下、第一三二頁以下、第一七六頁以下、卷(五)第九頁以下，
原審卷第四一頁以下、第六一頁以下各筆錄），於各該審判期日
經審判長詢以「尚有證據請求調查？」，均答稱「沒有」（見第
一審卷(五)第十七頁，原審卷第六二頁）。顯已認無傳喚鄧開麒、
楊阿福調查詰問之必要，原審未為傳喚調查，難謂有不當剝奪其
詰問權之行使。是原審於審判期日依法定程序提示渠等偵訊筆錄
證據，並告以要旨，而為合法調查後，本於職權之行使採納為上
訴人犯罪之證據，核與證據法則無違。上訴意旨，對於原判決該
部分究竟如何違背法令，並未依據卷內資料為具體之指摘，徒執
陳詞，對原審採證認事之職權行使，任意爭執，難謂已符合首揭
法定上訴要件，其該部分之上訴為不合法律上之程式，應予駁回
。
據上論結，應依刑事訴訟法第三百九十五條前段、第三百九十七
條、第四百零一條，判決如主文。
中    華    民    國  九十九  年    六    月   三十   日
                      最高法院刑事第十一庭
                          審判長法官  石  木  欽
                                法官  洪  佳  濱
                                法官  韓  金  秀
                                法官  段  景  榕
                                法官  周  煙  平
本件正本證明與原本無異
                                      書  記  官
中    華    民    國  九十九  年    七    月    六    日
                                                      V

司法院資訊處製作；財團法人民間司法改革基金會備份。
